【裁判字號】    97,訴,43
【裁判日期】    970229
【裁判案由】    返還消費借貸款
【裁判全文】
臺灣板橋地方法院民事判決                97年度訴字第43號
原      告  臺灣中小企業銀行股份有限公司
法定代理人  乙○○
訴訟代理人  甲○○
被      告  曾文玲即曾天錫遺產管理人
                      號
上列當事人間請求返還消費借貸款事件，本院於中華民國97年2
月29日言詞辯論終結，判決如下：
    主      文
被告應給付原告新臺幣壹佰伍拾萬零捌佰伍拾捌元及如附表所
示之利息暨違約金。
訴訟費用由被告負擔。
本判決第一項於原告以新臺幣陸拾萬元為被告供擔保後，得假執
行；但被告如以新臺幣壹佰伍拾萬零捌佰伍拾捌元為原告預供
擔保，得免為假執行。
    事實及理由
一、本件原告起訴時雖列被告曾文玲即曾天錫之遺產管理人為曾
    天錫之特別代理人，惟經原告於本院民國97年2 月29日言詞
    辯論期日當庭更正被告為曾文玲即曾天錫之遺產管理人，經
    核於法尚無不合，先予敘明。
二、原告主張：訴外人錦溪實業有限公司（下稱錦溪公司）於93
    年12月6 日邀同曾天錫、楊日榕為連帶保證人，向原告借款
    新臺幣（下同）80萬元，約定借款期間自93年12月9日起至
    95年12月9 日止，利息按原告基準利率加碼年息4%計算，於
    借款期間內按月攤還本息（按月付息），如原告調整基準利
    率時，前開借款利率亦隨同調整。如被告1 期未按期給付利
    息或到期未清償債務時，全部債務均視為已屆清償期，且除
    仍按原約定利率計息外，其逾期6 個月內，另按原約定利率
    10% ，逾期6 個月以上者，其超逾6 個月部分，另按原約定
    利率20% 計付違約金（下稱第一筆借款）。另訴外人楊日榕
    復於94年1 月25日邀同曾天錫為連帶保證人，向原告借款1
    百萬元，約定借款期間自94年1 月25日起至102 年1 月25日
    止，借款利息因政府補貼利息，按郵政儲金一年期定期儲蓄
    存款機動利率加年息3%固定計息，若借款逾期未還款者，原
    告得取消優惠利率，並改按原借款利率再加郵政儲金一年期
    定期儲蓄存款機動利率加3%計算，且全部債務均視為已屆清
    償期，除仍按原約定利率計息外，其逾期6 個月內，另按原
    約定利率10% ，逾期6 個月以上者，其超逾6 個月部分，另
    按原約定利率20% 計付違約金（下稱第二筆借款）。詎錦雞
    公司及楊日榕就第一、二筆借款僅分別清償至94年9 月8 日
    、94年10月25日止，即未依約清償，尚積欠如附表編號1 、
    2 所示之本金530,858 元及1 百萬元暨如附表所示之利息及
    違約金。惟曾天錫已於94年4 月29日死亡，所有繼承人均拋
    棄繼承，經原告聲請臺灣苗栗地方法院選任曾天錫之遺產管
    理人，經該院以96年度財管字第32號裁定選任曾文玲為曾天
    錫之遺產管理人，爰依連帶保證之法律關係，提起本件訴訟
    。併為聲明：如主文所示。
三、被告曾文玲即曾天錫之遺產管理人則以：曾天錫死亡後，所
    有繼承人均已拋棄繼承，對原告提出之借據、授信約定書等
    證物沒有意見等語，資為抗辯。併為答辯聲明：原告之訴駁
    回。
四、經查原告主張之前揭事實，已據其提出與所述相符之苗栗地
    院民事裁定暨確定證明書影本各1 件、借據影本2 件、青年
    企業創業貸款契約書影本1 件、授信約定書影本3 件、本院
    民事判決暨確定證明書影本各2 件（見本院卷第6 頁至第21
    頁）為證，並為被告曾文玲即曾天錫遺產管理人所不爭執。
    又曾天錫之所有繼承人確均已拋棄繼承，業據被告曾文玲即
    曾天錫遺產管理人提出之苗栗地院94年6 月16日苗院霞家恆
    94 繼147字第13690 號函影本1 件為證，與原告提出苗栗地
    院選任遺產管理人之裁定影本記載互核相符，均堪採信為真
    實。
五、從而，原告依據連帶保證之法律關係，請求被告曾文玲即曾
    天錫之遺產管理人給付如主文所示之本金及如附表所示之利
    息暨違約金，為有理由，應予准許。
六、原告陳明願供擔保請准宣告假執行，經核於法尚無不合，爰
    酌定相當之擔保金額准許之；並依職權宣告被告得預供擔保
    免為假執行。
七、結論：本件原告之訴為有理由，依民事訴訟法第385 條第1
    項前段、第78條、第390 條、第392 條第2 項，判決如主文
    。
中    華    民    國    97    年    2     月    29    日
                  民事第一庭    法  官  周舒雁
上列正本係照原本作成
如對本判決上訴，須於判決送達後20日內向本院提出上訴狀
中    華    民    國    97    年    2     月    29    日
                                書記官  張坤校
┌─────────────────────────────────────────┐
│附表一：（單位：新臺幣（下同））                                                  │
├──┬───────┬───────┬────┬─────────────────┤
│    │請  求  本  金│利    息    計│利    率│違  約  金  計  算  期  間  利  率│
│編號│              │              │        ├────────┬────────┤
│    ├───────┤算    期    間│(年利率)│逾期6 個月以內者│逾期6 個月以上，│
│    │原  借  金  額│              │        │按左列利率10%   │其超逾6 個月部分│
│    │              │              │        │                │，按左列利率20% │
├──┼───────┼───────┼────┼────────┼────────┤
│ 1  │530,858 元    │自民國94年9 月│7.41%   │自94年10月10日起│自95年4 月10日起│
│    ├───────┤9 日起至清償日│        │至95年4 月9 日止│至清償日止      │
│    │80萬元        │止            │        │                │                │
├──┼───────┼───────┼────┼────────┼────────┤
│ 2  │100 萬元      │自民國94年10月│7.87%   │自94年11月27日起│自95年5 月27日起│
│    ├───────┤26日起至清償日│        │至95年5 月26日止│至清償日止      │
│    │100 萬元      │止            │        │                │                │
└──┴───────┴───────┴────┴────────┴────────┘


司法院資訊處製作；財團法人民間司法改革基金會備份。
